臺灣臺北地方法院刑事判決　　　　　　 100年度交訴字第11號
公　訴　人　臺灣臺北地方法院檢察署檢察官
被　　　告　楊智棋
上列被告因公共危險等案件，經檢察官聲請簡易判決處刑（99年
度偵字第1670號），本院受理後（99年度北交簡字第1230號），
認不宜以簡易判決處刑，改依通常程序審理，並判決如下：
    主  文
楊智棋無罪。
    理  由
一、本件聲請簡易判決處刑書意旨略以：被告楊智棋於民國96年
    6月4日14時20分許，駕駛車牌號碼HR-5900號自用小客車，
    沿臺北市○○區○○路由東往西方向行駛，行經臺北市○○
    區○○路4段383號前時，本應注意汽車行駛時，駕駛人應注
    意車前狀況，並隨時採取必要之安全措施；依當時情形並無
    不能注意之情事，竟疏未注意車前狀況，適有告訴人賴文泉
    駕駛車牌號碼5E-159號營業用小客車在前，被告自後追撞告
    訴人所駕駛之計程車後保險桿，計程車再追撞前方由案外人
    李振林所駕駛車牌號碼BD-3941號自用小客車，致告訴人賴
    文泉因而受有頸部肌肉拉傷、右膝挫傷之傷害。詎被告另基
    於肇事逃逸之犯意，於下車察看時，得知告訴人賴文泉不願
    私下和解而欲報警處理後，竟未對告訴人賴文泉施以必要之
    扶助，反而上車加速逃逸。嗣因告訴人賴文泉記下被告所駕
    駛之自用小客車的車牌號碼報警處理，而獲悉上情。因認被
    告涉有刑法第185條之4、第284條第1項之肇事逃逸、過失傷
    害罪嫌云云。
二、按犯罪事實應依證據認定之，無證據不得認定犯罪事實，又
    不能證明被告犯罪者，應諭知無罪之判決，刑事訴訟法第15
    4條、第301條第1 項前段分別定有明文。次按認定犯罪事實
    所憑之證據，雖不以直接證據為限，間接證據亦包括在內，
    然而無論直接證據或間接證據，其為訴訟上之證明，須於通
    常一般之人均不致有所懷疑，而得確信其為真實之程度者，
    始得據為有罪之認定，倘其證明尚未達到此一程度，有合理
    之懷疑存在而無從使事實審法院得有罪之確信時，即應由法
    院為諭知被告無罪之判決，最高法院76年台上字第4986號判
    例意旨可資參照。再按刑事訴訟法第161條已於91年2月8 日
    修正公布，其第1 項規定：檢察官就被告犯罪事實，應負舉
    證責任，並指出證明之方法。因此，檢察官對於起訴之犯罪
    事實，應負提出證據及說服之實質舉證責任。倘其所提出之
    證據，不足為被告有罪之積極證明，或其指出證明之方法，
    無從說服法院以形成被告有罪之心證，基於無罪推定之原則
    ，自應為被告無罪判決之諭知，最高法院亦著有92年台上字
    第128號判例意旨可資參照。末按告訴人之告訴，係以使被
    告受刑事訴追為目的，是其陳述是否與事實相符，仍應調查
    其他證據以資審認，亦據最高法院52年台上字第1300號判例
    闡釋甚明。
三、聲請意旨認被告涉犯上開罪嫌，無非係以證人賴文泉、李振
    林之證詞、國泰綜合醫院內湖分院（下稱國泰醫院）診斷證
    明書、交通部公路總局臺北區監理所99年9月8日北監車字第
    0990056332號函、道路交通事故現場圖、臺北市政府警察局
    大安分局交通分隊交通事故談話紀錄表、臺北市政府警察局
    大安分局交通分隊道路交通事故補充資料表、臺北市○○○
    ○○道路交通事故照片黏貼紀錄表、臺北市政府警察局交通
    警察大隊道路交通事故初步分析研判表等為其論據。
四、訊據被告堅詞否認有何過失傷害及肇事逃逸等犯行，辯稱：
    車子是我弟弟的，真的不是我開的等語。查，告訴人於前揭
    時間，駕駛上開車牌號碼5E-159號營業用小客車，行經臺北
    市○○區○○路4段383號前時，遭駕駛車牌號碼HR-5900號
    自用小客車之男子自後追撞而受頸部肌肉拉傷等傷害，該駕
    駛車牌號碼HR-5900號自用小客車之男子於肇事後未下車救
    助即行逃逸等事實，固業據證人賴文泉及李振林分別於偵查
    中及本院審理時結證在案（參偵字第17232號卷第26-27頁、
    本院卷第140-143頁），並有國泰綜合醫院內湖分院診斷證
    明書、道路交通事故調查報告表、現場圖、臺北市政府警察
    局大安分局交通分隊道路交通事故補充資料表、事故當事人
    登記聯單、疑似道路交通事故肇事逃逸追查表、臺北市○○
    ○○○道路交通事故照片黏貼紀錄表等、國泰醫院100年11
    月3日（100）診行字第046號函暨所附病歷資料在卷可稽（
    參偵字第17232號卷第6、8-10、13-14、16-18頁、本院卷第
    134-136頁）。惟被告堅詞否認曾於上揭時、地，駕駛上開
    車輛與告訴人賴文泉及案外人李振林發生車禍。是本件首應
    審究者為，被告是否為於上揭時間，駕駛上揭車牌號碼HR-5
    900號自用小客車與告訴人賴文泉及案外人李振林發生車禍
    事故之肇事人。經查:
  (一)車牌號碼HR-5900號自用小客車係案外人即被告之弟弟楊智
    欽所有，並非被告所有一節，此有本院依職權調取之車號查
    詢汽車車籍資料在卷可按（參本院卷第20頁）。證人賴文泉
    與駕駛車牌號碼HR-5900號自用小客車之男子發生車禍後，
    員警高水龍於當日15時25分許，在現場為其製作談話筆錄時
    ，對於肇事者之特徵，陳稱:「暗藍色三陽喜美，駕駛人是
    不到30歲年輕人。」等語（參偵字第17232號卷第11頁）。
    嗣於96年7月5日到臺北市政府警察局大安分局新生南路派出
    所報案時稱:「駕駛人下車並跟我說他沒有駕照要私下和解
    」等語（參同上偵卷第5頁），並未就對方之特徵再作任何
    說明。被告經臺灣臺北地方法院檢察署通緝到案後，檢察官
    於99年9月20日同時傳訊被告及車主楊智欽到庭，並命證人
    賴文泉當庭指認，證人賴文泉陳稱:「已經3年多了，我不太
    記得，他下車說駕照被扣了，要我到旁邊說，我說不行，要
    通知警察，他就上車要把車開走，我就攔在前面，他要開車
    撞我，我就跳開。」等語（參偵緝字第1670號卷第39頁）。
    其後於本院審理時結證稱:「（檢問:當時撞你的人，是否在
    庭被告?）當初下來的時間很短，他講沒有幾句話，開車就
    走了，我不是很確定。」、「那個人頭髮比較長」、「年紀
    是30多歲，...，我可以確定是年輕人。」、「高高的，身
    材一般，跟我身高差不多，我身高173公分，身材比我瘦一
    點，我大約81公斤，臉型是長長的、瘦的。」等語（參本院
    卷第143頁）。是依證人賴文泉前揭數次之陳述，其並無法
    明確指認當天駕駛上開車輛與其發生車禍之男子是否即為被
    告。另與告訴人賴文泉同時發生車禍之證人李振林於車禍發
    生當日15時10分許，員警高水龍在現場製作談話筆錄時，對
    於肇事者之特徵陳稱:「未記下該自小客車號，只知是藍色
    小轎車。」等語（參偵字第17232號卷第12頁）。嗣於本院
    審理時則結證稱:「開車的人是年輕人，比較胖一點。」、
    「我看到的那個人胖一點，我不敢確認是不是被告。」等語
    （本院卷第140頁）。是證人李振林亦無法證明被告即為當
    日駕車與告訴人賴文泉發生車禍之肇事者。
  (二)被告係於68年出生，於告訴人指訴之車禍時間發生時，年齡
    約為28歲，其曾於94年1月11日遭吊銷普通小型車駕駛執照
    ，此有本院依職權調取之證號查詢汽車駕駛人資料可查（參
    本院卷第21頁）。是被告之前揭特徵，與告訴人賴文泉所指
    訴之肇事者有相仿之處。然承前所述，本件肇事之車輛，於
    肇事當時的車主並非被告，而是案外人楊智欽。楊智欽係於
    69年出生，與被告僅相差1歲，亦曾於93年11月5日同遭吊銷
    駕駛執照，此亦有本院依職權調取之證號查詢汽車駕駛人資
    料可參（參本院卷第137頁）。是證人賴文泉前揭所指認肇
    事人之特徵，亦與案外人楊智欽之特徵有相仿之處。是尚難
    以證人賴文泉指認肇事人為不到30歲的年輕人及曾遭吊扣駕
    駛執照等部分特徵與被告相仿之事實，據以認定被告即為本
    件之肇事者。
  (三)證人即被告之弟弟楊智欽雖於偵查中陳稱:「我在96年3、4
    月間，就把上開車輛出借予我哥哥楊智棋使用，一直到12月
    間，我哥才將車輛歸還給我。」等語（參偵緝字第490號卷
    第13頁）。然承前述，證人楊智欽為前揭肇事車輛之車主，
    其與本件車禍事故所關頗切，其證詞是否真實而可信，應先
    予究明。查，車牌號碼HR-5900號自用小客車在94年至96年7
    月15日間，有諸多違規紀錄，此有交通部公路總局臺北區監
    理所99年9月8日北監車字第0990056332號函暨所提供之查詢
    報表在卷可按（參偵緝字第1670號卷第33-37頁）。惟除96
    年7月15日係遭警當場攔停舉發者外，其餘各次違規均屬逕
    行舉發。而查逕行舉發部分，係由舉發機關逕行對車主裁罰
    ，無從據此判斷實際違規人是車主或他人。本院爰依職權調
    取內政部警政署國道公路警察局96年7月15日舉發違反道路
    交通管理事件通知單(移送聯)原本，併同被告及案外人楊智
    欽於本案歷次應訊後之簽名，及被告庭寫筆跡等文件，囑託
    法務部調查局鑑定結果，前揭舉發通知單上之簽名與被告之
    簽名及庭寫筆跡筆劃特徵不同，但與案外人楊智欽之筆跡筆
    劃特徵部分相似，不排除二類筆跡有出於同一人手筆之可能
    性，此復有該局問題文書鑑識實驗室100年10月14日調科貳
    字第10000548190號鑑定書在卷可考（參本院卷第120-123頁
    ）。上開舉發通知單既已經確認非被告所簽名，顯見該車牌
    號碼HR-5900號自用小客車於96年7月15日違規當時並非由被
    告駕駛，反之有由案外人楊智欽駕駛之可能性。既非由被告
    駕駛，則證人即案外人楊智欽前揭於偵查中證述:「我在96
    年3、4月間，就把上開車輛出借予我哥哥楊智棋使用，一直
    到12月間，我哥才將車輛歸還給我。」等語各節，是否真實
    而可信，即非無疑。證人楊智欽於偵查中之證詞既非可盡信
    ，則其證詞自不足為被告不利認定之依據。
  (四)綜上，公訴人所提出之上開各項證據，固足以證明告訴人曾
    於前揭時、地，遭一名駕駛車牌號碼HR-5900號自用小客車
    之男子撞傷，以及該男子於肇事後即行逃逸之事實，惟證人
    賴文泉、李振林二人均無法明確指認肇事之人即為被告。另
    證人楊智欽指證被告在96年3、4月間，曾向其借用車輛直至
    96年12月間云云，復有上述之瑕疵可指，而無可採信。是公
    訴人所援引之證據，均無足為被告不利認定之依據。此外，
    復查無其他積極之證據，足認被告為本件車禍事之肇事人，
    而有公訴人所指訴之犯行，揆諸首揭規定及說明，既不能證
    明被告犯罪，自應對被告為無罪之諭知。
據上論斷，應依刑事訴訟法第452條、第301條第1項，判決如主
文。
本案經檢察官林妙蓁到庭執行職務。
中    華    民    國   100    年    12    月    5     日
                   刑事第八庭   審判長法  官    李桂英
                                      法  官    湯千慧
                                      法  官    黃志中
如不服本判決應於收受送達後10日內向本院提出上訴書狀，並應
敘述具體理由；其未敘述上訴理由者，應於上訴期間屆滿後20日
內向本院補提理由書（均須按他造當事人之人數附繕本）「切勿
逕送上級法院」。告訴人或被害人如對於本判決不服者，應具備
理由請求檢察官上訴，其上訴期間之計算係以檢察官收受判決正
本之日期為準。
                                      書記官    高心羽
中    華    民    國   100    年    12    月    5     日